臺灣高等法院刑事判決
109年度上訴字第150號
上  訴  人  
即  被  告  陳昀佐  




上列上訴人因違反毒品危害防制條例案件，不服臺灣桃園地方法
院108年度審訴字第1332號，中華民國108年9月26日第一審判決
（起訴案號：臺灣桃園地方檢察署108年度毒偵字第2531號），
提起上訴，本院判決如下：
    主  文
上訴駁回。
    事  實
一、甲○○明知海洛因、甲基安非他命分屬毒品危害防制條例所規
    定之第一、二級毒品，不得非法持有、施用，竟仍基於施用
    第一、二級毒品之犯意，於民國108年4月26日凌晨3時許，
    在桃園市○○區○○路○○○巷00○0號住處內，以將海洛因、甲基
    安非他命毒品一同置入玻璃球內，以燒烤玻璃球吸食煙霧之
    方式，同時施用第一級毒品海洛因及第二級毒品甲基安非他
    命1次。嗣於同日下午4時30分許，因另案通緝為警查獲，而
    在有偵查職權機關人員尚未發現其上開施用第一、二級毒品
    犯行前，主動交付第一級毒品海洛因1包（驗餘淨重0.42公
    克）及吸食器1組，供認施用毒品並接受裁判。
二、案經桃園市政府警察局桃園分局報告桃園地檢署檢察官偵查
    起訴。
    理  由
壹、程序方面：
　㈠上訴人即被告甲○○前因施用毒品案件，經臺灣桃園地方法院
    以88年度毒聲字第4126號裁定送觀察、勒戒後，因認無繼續
    施用毒品之傾向，於88年8月19日釋放出所，並經臺灣桃園
    地方檢察署檢察官以88年度少連偵字第336號為不起訴處分
    確定；又於上開觀察、勒戒執行完畢釋放後5年內之89年間
    因施用毒品案件，經同法院以89年度毒聲字第849號裁定送
    觀察、勒戒後，因認有繼續施用毒品之傾向，再經同法院以
    89年度毒聲字第5464號裁定令入戒治處所施以強制戒治，於
    90年1月11日停止處分釋放出所，所餘戒治期間並付保護管
    束，迄於90年8月24日期滿停止戒治未經撤銷，視為執行完
    畢，並經臺灣桃園地方檢察署檢察官以90年度戒偵字第924
    號為不起訴處分確定，有本院被告前案紀錄表1件在卷可稽
    。是被告本件施用毒品犯行，距上開觀察、勒戒執行完畢釋
    放雖已逾5年，惟被告在上開觀察、勒戒執行完畢釋放後5年
    內，既已再犯施用毒品之罪，並經執行強制戒治之保安處分
    ，其本件犯行即與毒品危害防制條例第20條第3項所稱之「5
    年後再犯」有別，是檢察官依法追訴，於法即無不合。
　㈡證據能力：
    本件認定事實所引用以下卷證資料，並無證據證明係公務員
    違背法定程序所取得；檢察官、被告對本院提示以下卷證之
    證據能力表示沒有意見，且均未於本院言詞辯論終結前爭執
    其證據能力，依刑事訴訟法第159條至159條之5之規定，均
    認有證據能力。 
貳、實體方面：
一、認定事實所憑之證據及理由：
    前揭事實，業據被告於警詢、偵查、原審及本院審理時自白
    不諱（見毒偵卷第7頁反面、第46頁反面，原審卷第66、69
    頁，本院卷第72、75頁），且其尿液經警依法採集後送請台
    灣檢驗科技股份有限公司以酵素免疫分析法初步檢驗及氣相
    層析質譜儀法確認檢驗結果，確呈鴉片類（嗎啡）、安非他
    命類（安非他命、甲基安非他命）陽性反應，有該公司108
    年5月15日濫用藥物檢驗報告、桃園市政府警察局桃園分局
    真實姓名與尿液、毒品編號對照表、搜索扣押筆錄及扣押物
    品目錄表各1份在卷可參（見毒偵卷第17至19、23、53頁）
    。又扣案之白色粉末1包經送法務部調查局鑑定結果，確檢
    出海洛因成分（驗餘淨重0.42公克），有該局108年5月17日
    濫用藥物實驗室鑑定書1份在卷可憑（見毒偵卷第51頁）。
    此外，復有扣案之吸食器1組可資佐證。綜上所述，足見被
    告前開任意性之自白核與事實相符，應可採為論罪科刑之依
    據。從而，本件事證已臻明確，被告犯行堪以認定，應予依
    法論科。
二、論罪：
  ㈠按海洛因、甲基安非他命分屬毒品危害防制條例第2條第2項
    第1、2款所定之第一、二級毒品，不得非法持有、施用。核
    被告所為，係犯毒品危害防制條例第10條第1項之施用第一
    級毒品罪及同條例第10條第2項之施用第二級毒品罪。被告
    因施用第一、二級毒品而持有一、二級毒品之低度行為，分
    別為施用之高度行為所吸收，不另論罪。又被告同時施用第
    一、二級毒品，係以一行為觸犯二罪名，為想像競合犯，應
    依刑法第55條前段規定，從一重之施用第一級毒品罪處斷。
  ㈡又按對於未發覺之罪自首而受裁判者，得減輕其刑。但有特
    別規定者，依其規定，刑法第62條定有明文。刑法第62條所
    謂發覺，固非以有偵查犯罪權之機關或人員確知其人犯罪無
    誤為必要，而於對其發生嫌疑時，即得謂為已發覺；但此項
    對犯人之嫌疑，仍須有確切之根據得為合理之可疑者，始足
    當之，若單純主觀上之懷疑，要不得謂已發生嫌疑（最高法
    院72年度台上字第641號裁判意旨參照）。經查，本件被告
    因另案通緝為警查獲，而在警方尚未發現其施用毒品行為前
    ，主動交付第一級毒品海洛因1包（驗餘淨重0.42公克）及
    吸食器1組，並供認其有施用毒品，有桃園市政府警察局桃
    園分局解送人犯報告書、108年4月26日調查筆錄在卷可參（
    見毒偵卷第4頁、第7頁正、反面），足認被告係於職司偵查
    職權機關人員尚未發現其上開施用第一、二級毒品犯行前，
    主動交付毒品及施用工具，供認施用毒品犯行並接受裁判，
    符合刑法第62條前段自首規定，爰依該規定減輕其刑。
三、駁回上訴之理由：
  ㈠原審以被告所為事證明確，適用毒品危害防制條例第10條第1
    項、第2項、刑法第11條、第55條、第62條之規定，併審酌
    被告前已因施用毒品案件經觀察、勒戒、強制戒治及刑之執
    行，本應徹底戒除毒癮，詎其仍未能自新、戒斷毒癮，竟仍
    施用足以導致人體機能發生依賴性、成癮性及抗藥性等障礙
    之第一、二級毒品，本件雖因想像競合之故，從一重論以施
    用第一級毒品海洛因1罪，惟被告本質上仍係施用第一級、
    第二級共2種毒品，自較單獨施用第一級毒品之惡性為重，
    且戕害自身健康，漠視法令禁制，本不宜寬縱，惟念其犯後
    坦承犯行，非無悔意，兼衡其犯罪之動機、目的、智識程度
    、生活狀況等一切情狀，量處有期徒刑10月。並說明：扣案
    之第一級毒品海洛因1包（驗餘淨重0.42公克），不問屬於
    犯人與否，應依毒品危害防制條例第18條第1 項前段規定沒
    收銷燬；又裝載上開毒品之包裝袋，與毒品並無法完全析離
    ，亦應依毒品危害防制條例第18條第1項前段併諭知沒收銷
    燬；至鑑驗所用之毒品，既已滅失，爰不再諭知沒收銷燬。
    扣案之吸食器1組，為被告所有供其施用第一、二級毒品所
    用之物，業據被告供承在卷，爰依刑法第38條第2項前段之
    規定，宣告沒收。至被告就本件施用第一、二級毒品犯行係
    以玻璃球燒烤吸食煙霧之方式，是同時扣案之注射針筒3支
    與本案無關，復非違禁物，爰不予宣告沒收。經核其認事用
    法及量刑均無不當。
  ㈡被告上訴以其施用毒品屬習慣犯，戕害自身健康，並無危害
    社會，其另犯毒品2案亦僅各被判處有期徒刑6月，原審未審
    酌其情狀而判處有期徒刑10月，有違比例及罪刑相當等原則
    。其有心戒毒，才會自行向警方陳述家裡有施用毒品工具與
    事實。請求撤銷原判，從輕量刑云云，指摘原判決不當。然
    按，刑之量定，為求個案裁判之妥當性，法律賦予法院裁量
    之權，量刑輕重，屬為裁判之法院得依職權自由裁量之事項
    ，苟其量刑已以行為人之責任為基礎，並斟酌刑法第57條各
    款所列情狀，在法定刑度內，酌量科刑，如無偏執一端，致
    明顯失出失入情形，即不得單就量刑部分遽指為不當或違法
    。查原審認定被告上開犯行，就科刑部分，已審酌刑法第57
    條各款規定事項，而在量刑理由中詳為敘明，業如前述，是
    其量刑既未逾越法定刑之範圍，亦無顯然失之過輕或過重，
    難認有濫用裁量之權限。又被告所指其另犯毒品案件之科刑
    ，係法官酌量個案情形之刑罰裁量結果，然各案情節不同，
    並無相互拘束之效力，自難比附攀引他案量刑而指摘原審量
    刑不當，亦無從引之遽認原審量刑即有違反比例或罪刑相當
    等原則，是被告此部分主張亦非有據。綜上，被告上訴所指
    情節，經核均無理由，應予駁回。
據上論斷，應依刑事訴訟法第368條，判決如主文。
本案經檢察官滕治平到庭執行職務。
中　　華　　民　　國　　109 　年　　2 　　月　　26　　日
　              　刑事第六庭    審判長法　官  劉方慈
                                      法　官  許曉微
                                      法　官  林家賢
以上正本證明與原本無異。
如不服本判決，應於收受送達後20日內向本院提出上訴書狀，其
未敘述上訴之理由者並得於提起上訴後20日內向本院補提理由書
（均須按他造當事人之人數附繕本）「切勿逕送上級法院」。
                                      書記官  謝文傑
中　　華　　民　　國　　109 　年　　2 　　月　　26　　日
附錄本案論罪科刑法條全文：
毒品危害防制條例第10條：
施用第一級毒品者，處6月以上5年以下有期徒刑。
施用第二級毒品者，處3年以下有期徒刑。